臺灣高等法院臺中分院民事判決
110年度重上字第6號

上  訴  人  欣昌管理顧問股份有限公司


法定代理人  林吉財  


訴訟代理人  劉喜律師  
複 代理 人  劉鈞豪律師
被 上訴 人  王府大飯店股份有限公司

法定代理人  余漢增  
訴訟代理人  饒斯棋律師                      
            張立杰律師                      
            羅偉恆律師
上列當事人間請求返還定金事件，上訴人對於中華民國109年10
月30日臺灣苗栗地方法院109年度重訴字第70號第一審判決提起
上訴，本院於111年1月19日言詞辯論終結，判決如下：
    主      文
上訴駁回。
第二審訴訟費用由上訴人負擔。
    事實及理由
一、上訴人主張：
　　被上訴人於民國94年5月30日與苗栗縣政府簽訂「苗栗縣○○○
    ○○○○○○○○委託經營契約」（下稱系爭委託契約），取得「苗
    栗縣○○○○○○○○○○○」（含土地及地上物）之營運權利（期間
    至109年5月29日止），將該地上物改名為「○○○○會館」（下
    稱系爭會館）後，交由訴外人○○休閒開發股份有限公司（下
    稱○○公司）營運，嗣因營運不善，被上訴人於97年8月6日將
    系爭會館出租與上訴人經營，兩造及○○公司並簽訂「委託保
    底經營協議書」（下稱系爭協議書），約定期間自97年5月1
    日起至109年5月29日止，租金總額為新臺幣( 下同）9,499
    萬9,974元，上訴人則依系爭協議書之約定，給付1,000萬元
    （下稱系爭1,000萬元）與被上訴人，惟為避免違反系爭委
    託契約不得轉租之約定，系爭協議書中以「委託經營」、「
    權利金」代替「租賃」、「租金」等文字。嗣實為租賃契約
    之系爭協議書已於109年5月29日履行完畢而消滅，被上訴人
    自負有返還具民法第249條第1款定金性質及押租（保證）金
    性質之系爭1,000萬元義務，經上訴人以書面催告被上訴人
    返還未果。爰依系爭協議書及系爭協議書第2條第㈣項之約定
    、民法第249條第1款之規定、押租（保證）金請求權提起本
    件訴訟，請求被上訴人給付上訴人系爭1,000萬元及自109年
    6月17日起至清償日止，按年息百分之5計算之利息。
二、被上訴人則以：
　　兩造及○○公司簽訂系爭協議書時，○○公司之股東即訴外人甲
    ○○、乙○○（下稱甲○○等2人）、丁○○、○○科技股份有限公司
    （下稱○○公司）於同時、地簽訂股東協議書，系爭協議書與
    股東協議書係同時、地簽訂，頁碼連續編碼且裝訂成一份契
    約，內容相互補充之聯立契約。兩造及○○公司因顧慮違反系
    爭委託契約而捨棄租賃契約，始改以委託經營型態簽約，並
    非通謀虛偽之意思表示或隱藏他項法律關係。系爭1,000萬
    元係為清償○○公司經營期間，積欠股東甲○○等2人之債務，
    由接手○○公司經營系爭會館之上訴人直接給付甲○○等2人而
    代○○公司清償，被上訴人未受領系爭1,000萬元，且系爭協
    議書係由專業律師所擬定，自無將租賃與委託經營混淆之虞
    ，況系爭協議書中並無於契約屆滿時應返還系爭1,000萬元
    之約定，被上訴人自不負返還之義務。又系爭協議書簽訂前
    之磋商階段，縱有提及租賃型態，亦已為最終成立之委託經
    營契約所取代，自不得再認有租賃契約存在。另被上訴人所
    屬○○分公司係為因應系爭會館之經營而設立，實際之營運及
    財務報表由上訴人負責，至製作財務查核報告之會計師未於
    簽訂系爭協議書時在場，不清楚系爭1,000萬元之緣由，僅
    在確認財務報表之編制是否符合會計原則，自不得作為認定
    系爭1,000萬元實際法律性質之依據等語，資為抗辯。
三、原審為上訴人敗訴之判決，上訴人不服，提起上訴，並聲明
    ：㈠原判決廢棄。㈡被上訴人應給付上訴人1,000萬元本息。㈢
    願供擔保，請准予宣告假執行。被上訴人答辯：㈠上訴駁回
    。㈡如受不利之判決，願供擔保，請准宣告免為假執行。
四、兩造不爭執事項及本件爭點（見本院卷㈢第294-295頁，格式
    修正或刪減文句，或依爭點論述順序整理內容）：
㈠、不爭執事項：
⑴、兩造及○○公司於97年8月6日簽訂系爭協議書，約定由被上訴
    人將其依系爭委託契約取得營運權利，及改名後之系爭會館
    委託上訴人經營。系爭協議書與股東協議書均係於97年8月6
    日在「丙○○律師事務所」簽訂，系爭協議書並由訴外人丙○○
    律師擬訂，系爭協議書與股東協議書均蓋有相同之「丙○○律
    師事務所騎縫章」。
⑵、系爭協議書第2條第㈢項約定：「權利金：（以逐年逐月1年1
    付12個月支票，每年8月5日簽發支票）1.自97.08.01~103.0
    5.29止，每月64萬2,857元（小計共4,500萬0,006元）。2.
    自103.05.30~109.05.29止，每月69萬4,444元（小計共4,99
    9萬9,968元）」；第2條第㈣項約定：「本協議書於簽訂時，
    丙方（即上訴人，下關於系爭協議書均同）應給付甲方（即
    被上訴人，下關於系爭協議書均同）1,000萬元，並分五期
    開立支票予甲方，每個月為200萬元整，上開款項作為權利
    金之一部」。
⑶、系爭協議書第4條約定：「丙方對甲方權利金之給付方法：甲
    方同意丙方就其依本協議第2條第3項每月應給付甲方之權利
    金，由丙方直接支付乙方（即○○公司，下關於系爭協議書均
    同），並依第5條處理」；第5條約定：「乙方內部股東權益
    之分配：乙方依前條受領丙方之權利金，應依第1條第3項，
    股東實際持股比例分配之，並授權由丙方依乙方上開持股比
    例，直接支付予乙方各股東，乙方絕無異議」。
⑷、甲○○等2人與丁○○、○○公司均為○○公司之股東，於97年8月6日
    簽訂股東協議書，確認○○公司迄至97年4月30日為止向甲○○
    等2人借款1,000萬元，並約定上訴人依系爭協議書第2條第㈣
    項之方式直接給付1,000萬元與甲○○等2人，並由任1人收受
    。
㈡、爭執事項：
⑴、系爭協議書之性質為委託經營契約或為租賃契約？
⑵、系爭協議書第2條第㈣ 項約定之系爭1,000 萬元，是否為定金
    或押租（保證）金？被上訴人依系爭協議書及系爭協議書第
    2條第㈣項之約定、民法第249條第1款規定、押租（保證）金
    請求權，是否應於履約完成後予以返還？上訴人請求返還1,
    000 萬元本息，有無理由？
五、本院之判斷：　　
㈠、系爭協議書之性質並非租賃契約：
⑴、按解釋契約，固須探求當事人立約時之真意，不能拘泥於契
    約之文字，但契約文字業已表示當事人真意，無須別事探求
    者，即不得反捨契約文字而更為曲解(最高法院89年度台上
    字第79號判決意旨參照)。有關契約條文之解釋，須先就契
    約文字觀察是否已表示當事人之真意，如契約文字已能表示
    出當事人之真意，則不得反捨契約文字而就過去事實及其他
    一切證據資料更為曲解，如契約文字未能完全表示出當事人
    之真意，始得就過去事實及其他一切證據資料探求當事人立
    約當時之真意而為契約條文之解釋，方符事理。
⑵、次按，稱租賃者，謂當事人約定，一方以物租與他方使用收
    益，他方支付租金之契約，民法第421條第1項定有明文。租
    賃之內容在承租人方面，係著重在租賃物之使用收益；在出
    租人方面，則以收取租金為對價關係。而委託經營，係指基
    於一方之授權，他方有代為經營一定之業務之權利並依其權
    利之授與而代為管理業務所需之設備及設施；委託人依約負
    交付管理經營等業務上所必要設備及設施之義務，究其性質
    自非單純雙方就業務需要之設備及設施成立租賃契約，此為
    與租賃相異之處。
⑶、經查，系爭協議書之契約名稱已開宗明義載明「委託保底經
    營協議書」，而非「租賃契約書」；而系爭協議書第2條第㈠
    項復約定：「甲方願將依其與苗栗縣政府所簽訂之『苗栗縣○
    ○○○○○○○○○○委託經營契約』即『○○○○會館』得使用之土地及地
    上物使用權全部，委託丙方經營」；
　　第㈧項約定：「丙方如違約不受託經營，或因丙方因素致苗
    栗縣政府收回委託經營標的物時，丙方及其保證人應賠償貳
    倍未到期權利金債務之金額，作為給付中抵扣」；第3條第㈠
    項約定：「於丙方對甲方受託經營期間，乙方同意將其所有
    『○○○○會館』內之動產設備含商標使用權，無償借貸予丙方，
    供丙方使用」；第㈡項約定：「於丙方對甲方受託經營期限
    屆滿，或丙方中止與甲方之契約時，丙方應將前開動產設備
    ，依當時現狀返還予乙方」；第㈢項約定：「丙方使用前開
    動產設備應以善良管理人之注意為之」；第4條約定：「甲
    方同意丙方就其依本協議第2條第㈢項每月應給付甲方之權利
    金，由丙方直接支付乙方，並依第5條處理」；第5條約定：
    「乙方依前條受領丙方之權利金，應依第1條第㈢項，股東實
    際持股比例分配之，並授權由丙方依乙方上開持股比例，直
    接支付予乙方各股束，乙方絕無異議」等文字。由上開約定
    可知，被上訴人於系爭協議書約定期間，將系爭會館之營運
    權利委託上訴人經營，而○○公司將系爭會館內之動產等設備
    無償借與上訴人使用，上訴人依系爭協議書第2條第㈢項、第
    4、5條約定應按月給付之權利金，則直接支付與○○公司之股
    東，而非給付與被上訴人，上訴人係重在系爭會館之營運及
    收益，而權利金並非交與委託經營之被上訴人，而係交付與
    ○○公司之股東，顯見上訴人並非向被上訴人承租系爭會館，
    而係受被上訴人委託經營管理系爭會館，參酌上情均與民法
    第421條第1項規定租賃契約之性質不符，系爭協議書應為委
    託經營之無名契約，上訴人主張系爭協議書之性質為租賃契
    約，尚有誤會。
⑷、次查，證人丙○○於本院證稱：「（提示系爭『委託保底經營協
    議書』是否為證人所擬定？為何要由王府公司、○○公司、欣
    昌公司三方一起簽立協議書？可否說明當時擬定系爭『委託
    保底經營協議書』之來龍去脈?）是的，這份『委託保底經營
    協議書』是我所擬定的。經甲、乙、丙三方簽字蓋章成立。9
    4年苗栗縣政府委辦教師會館及育樂中心，委辦民間經營，
    當時由○○公司借王府公司名義競標得標，王府公司只是一個
    出面的人頭，得標後，○○公司將勞工育樂中心及教師會館，
    裡面的裝潢拆掉，僅留下建物，接著○○公司募資1億左右，
    重新裝潢，這1億的錢均由○○公司處理，○○公司就是由剛剛
    協議書的第1條，他們重新裝潢，設了一個四星級的飯店，
    叫○○○○會館。甲方依其與苗栗縣政府的苗栗縣○○○○○○○○○○○
    委託經營契約書，甲方有使用權，為什麼，因為簽約是甲方
    來簽約。但是裡面的動產所有權歸○○，是○○公司出資的，與
    王府公司沒有關係，乙方也講乙方以1億5,000萬的資金投入
    ，這個也是經三方確認，94年開始由乙方即○○公司經營○○○○
    會館，但是經營不太好，有一點虧本，○○公司的股東就討論
    ，有些人想要獨資經營，就由林吉財，○○公司下一個出資比
    例，乙方股東實際出資比例是甲○○等2人、丁○○及○○科技，
    他們四方，其中○○公司的董事長就是林吉財，林吉財他就出
    來他說他來經營，他願意用欣昌公司名義來經營這個，於是
    就有保底契約要簽。哪些東西要約定？第一，既然是委託經
    營，經營得到的利潤要如何回饋給哪一方，不是甲方，因為
    甲方是人頭，是要回饋給乙方，於是關於權利金，就有委託
    保底協議書的第2頁㈢（即第2條第㈢項），第㈡項（即第2條第
    ㈡項）是講委託經營的期限97年到109年，委託的權利金談到
    有第1點跟第2點從97年8 月1 日到109年5月29日，權利金要
    如何給，這個是指欣昌公司受託經營後，他要回饋的。○○公
    司在經營時，由○○公司兩個大股東甲○○等2人各出資百分之3
    0，他們有挹注了1,000萬的資金，給○○公司經營○○○○會館，
    股東往來挹注的錢，先由欣昌公司要墊還，所以會有委託保
    底經營協議書的第2條第㈣項『本協議書簽訂時，丙方應給付
    甲方1,000萬元，並分5期開立支票給甲方，每個月為200萬
    ，上開款項做為權利金的一部分』。這個1,000萬怎麼來的，
    委託保底經營協議書有一個聯立的約定，就是○○公司的股東
    的約定在這邊。約定第1點就說○○公司股東4方共同確認，○○
    公司截至97年4 月30日止，共積欠甲方、乙方共1,000萬元
    ，甲方就是甲○○，乙方就是乙○○。第2點講說委託保底經營
    協議書第2條第㈣項，就是剛剛講的1,000萬的權利金，欣昌
    公司即丙方給付1,000萬的權利金給甲○○等2人任一人收受。
    所以看這兩個契約就很清楚了，欣昌公司要先墊還○○公司內
    部股東的1,000萬元，○○公司內部才同意○○○○會館委託給欣
    昌公司管理。委託保底經營協議書㈣（即第2條第㈣項）是要
    付給王府公司，但是王府是一個公司，由誰來受理這張1,00
    0萬的支票？就是由王府公司的實際負責人甲方跟乙方，就
    是甲○○等2人受理，過程是這樣。王府公司的登記負責人，
    委託保底經營協議書的甲方王府公司法定代理人是余漢增，
    余漢增是甲○○等2人的爸爸，他是登記負責人，實際上是由
    余氏兄弟二個負責，要付給王府公司的錢，當然就直接交給
    甲○○等2人受理就可以了。當時的約定是先還給甲○○等2人代
    墊的1,000萬，○○公司內部決議同意由欣昌公司來，再由欣
    昌公司付每月的權利金。委託經營之後，我們來替王府公司
    、○○公司、欣昌公司來想，欣昌公司既然付了1,000萬的權
    利金給王府公司，讓余氏兄弟收回過去的墊款，萬一王府公
    司不讓欣昌公司繼續做下去，欣昌就沒有保證了，反過來講
    ，王府公司也會擔心欣昌公司權利金如果沒有付怎麼辦，所
    以雙方的擔保是約定在委託保底經營協議書㈩（第2條第㈩項
    ），說甲方跟丙方的保證人為確保前3條賠償責任的履行，
    應該在本協議書簽訂時將甲方的保證人所持有的30% ，乙方
    的股份30% ，保證人是乙○○，拿○○公司，乙方出資30% 做擔
    保，丙方欣昌公司實際經營人是林吉財也是拿他的30% 做擔
    保，來讓委託保底契約經營順暢，所以實際上的擔保是在這
    個地方，那個1,000萬不是擔保，也不是定金，沒有這回事
    ，這是事後捏造出來的東西。為何不是王府公司，因為王府
    公司是人頭，欣昌公司接辦之後，從○○公司開始，為了計算
    主契約回饋給苗栗縣政府的回饋金，是要依照○○○○會館的發
    票價來計算，王府公司於是要切割王府公司與○○○○○○的每個
    月的營業額，因為王府公司只是一個人頭而已，所以王府公
    司特別設了一個分公司，叫○○○○分公司，另外請發票，變成
    獨立的營業，用這個來計算要每個月回饋給苗栗縣政府的權
    利金，所以不管是○○公司經營的○○○○或是後段欣昌公司經營
    的○○○○，都是這種方式來計價繳權利金給苗栗縣政府。不是
    所謂定金、保證金或是租金，如果是租金的話，王府公司把
    東西租給欣昌公司，欣昌公司去經營，賺的錢是歸欣昌公司
    ，跟王府公司沒有關係，但這是有回饋金。硬說是一個租賃
    契約，也不見得，為什麼叫『委託保底經營協議書』，不是我
    發明的，是他們三方確定的文字，我只是幫他們完成文字稿
    ，為他們分析說明契約落實的可能性與法律上的適用性，保
    底協議書與後面訂定○○公司內部的約定，他們是聯立在一起
    ，因為○○公司如果內部沒有同意，無法完成委託經營，因為
    實際上的權利人不是王府公司，是○○公司。所以關於欣昌公
    司開始經營後每個月要付的權利金是㈢（第2條第㈢項），要
    如何付，『委託保底經營協議書』第4頁第4條，丙方欣昌公司
    對甲方王府公司權利金的給付方式，甲方王府公司同意丙方
    就其依據第2條第㈢項每月應付給甲方之權利金由丙方直接付
    給乙方○○公司，王府公司一毛錢都沒有拿到，因為它是人頭
    。所有的權利金直接付給○○公司，○○公司依第5條處理，乙
    方就是○○公司，第5條內部股東權益的分配，乙方依前條受
    領丙方的權利金，應該依照第1條第㈢項就是○○公司內部的股
    東實際上的比例，30% 、30%、30% 、10% 這個比例，以上
    開持股比例，直接支付給乙方的各股東，授權欣昌公司直接
    分4筆付給甲○○等2人、丁○○、○○公司，實際上每個月的權利
    金是這樣付的，所以如果硬說那1,000萬是含在每月的權利
    金的一部，這也是說不通的，因為直接就付走了，說它是定
    金，也說不通，通通是後面虛構的東西」、「（關於系爭委
    託保底經營協議書第2條第㈣項所約定之1,000萬元權利金，
    究竟是否屬於定金？亦或是租賃的保證金？還是單純的權利
    金？給付完畢後於雙方契約終止時是否需返還？）1,000萬
    元是單純的權利金，不是定金，也不是租賃的保證金，給付
    完畢後契約終止時無需返還」、「（對於『委託保底經營協
    議書』第2條第㈣項，即1,000萬元部分，『權利金』文字有無修
    正過？）我寫的時候就是用『權利金』三字，也是三方同意的
    文字，之前的事情沒有印象」、「（依『委託保底經營協議
    書』第2 條第㈣項，關於1,000萬元的部分是簽約當天一次簽
    發5張支票交給王府公司，再轉由乙○○兄弟受領？）應該是
    一次開5張，但是不是當天開給乙○○、甲○○我不清楚」、「
    （『委託保底經營協議書』第2 條第㈣項1,000萬元部分，所使
    用的文字為『權利金』，與同條第3 項的『權利金』是否有衝突
    ？）○○公司在94年借王府公司得標後，他們弄了1億多做設
    備更新，用完了，開始經營了，虧本後余氏兄弟再挹注1,00
    0萬，不是出資，欣昌公司要接手管理，余氏兄弟說前提是1
    ,000萬元要先還，所以把它列為權利金就是這樣的原因，委
    託你來管理、經營，權利金先還給我們，要先還款的意思，
    只是用權利金的名稱。如果是站在余氏兄弟與欣昌公司角度
    ，欣昌公司要接手，要先墊還這個錢」等語（見本院卷㈢第1
    86-193頁）。依上開證人之證言所示，益證兩造簽訂系爭協
    議書時之真意，系爭協議書確實非租賃契約甚明，上訴人之
    主張，與事實及當事人真意不符，自難採認。
⑸、又依系爭協議書第2條第㈢項之約定，自97年8月1日起至103年
    5月29日止，上訴人應給付每月之權利金為64萬2,857元，每
    年為771萬4,284元（計算式：642857*12=0000000）；自103
    年5月30日起至109年5月29日止，每月之權利金為69萬4,444
    元，每年為833萬3,328元（計算式：694444*12=0000000）
    ，惟在被上訴人103-109年度之財務查核報告中所列會計課
    目項下，甚至綜合損益表之租賃收入課目項下所載金額（見
    本院卷㈢第9、27、44、62、80、96、110、124、140、154、
    170頁），均無與系爭協議書所載上開權利金金額相符之「
    租金」數額，甚至被上訴人100、101年度財物查核報告所記
    載之租賃收入僅為0元（見本院卷㈢第124、140頁）至69餘萬
    元之間，至於98年度並無租賃收入之記載（見本院卷㈢第170
    頁），均低於上開上訴人主張每年之權利金總額甚多。上訴
    人主張系爭協議書為租賃契約云云，尚難採信。至證人丁○○
    雖證稱剛開始討論時係以租賃為內容等語（見原審卷第162
    頁），惟此僅為討論之過程，最終定案之契約係委託經營性
    質，並非租賃契約，業據證人丙○○證述屬實，上訴人之主張
    顯與事實不符，未堪採信。
㈡、系爭協議書未約定履行完畢後，被上訴人負有返還系爭1,00
    0萬元之義務：
⑴、經查，擬定系爭協議書之丙○○律師，為專業之法律人士，復
    與當事人詳細溝通後始擬定，如當事人之真意確為定金、押
    租（保證）金，或應於系爭協議書履行完畢後返還，以其律
    師之專業，縱為規避轉租之疑慮而使用權利金之字樣，豈有
    未約定返還之條款，致滋生糾紛之理，上訴人主張系爭1,00
    0萬元為定金、押租（保證）金性質，且應於履行完畢後返
    還，非但與系爭協議書約定文字不符，且與丙○○上開證言不
    符，尚難遽採。況依系爭協議書及股東協議書所示，甲○○等
    2人係實際受領系爭1,000萬元之人，被上訴人則未與之，縱
    有返還系爭1,000萬元之義務，亦非被上訴人。
⑵、次查，上訴人主張被上訴人97、98年度之財務查核報告關係
    人交易事項㈡記載：「本公司（指被上訴人，下同）向○○公
    司『租用』位於苗栗縣○○鄉○○村00號之景觀設備及房間設施」
    （見本院卷㈢第179頁），及於107、108年度財務查核報告關
    係人交易事項記載：「108年度及107年度本公司因營運權利
    向欣昌公司收取保證金皆為1,000萬元，表列存入保證金」
    （見本院卷㈢第241頁），與雙方合約簽訂討論事項中記載「
    ⒈會計入帳（每月租金沖帳）」、「⒊不以個人名義申報租金
    收入，避免個人所得增加」等文字（見本院卷㈡第47頁），
    認系爭1,000萬元為定金、押租（保證）金，且應於履行完
    畢後返還云云。惟系爭協議書係97年8月6日簽訂，依系爭協
    議書第2條第㈣項約定：「本協議書於簽訂時，丙方應給付甲
    方1,000萬元，並分五期開立支票予甲方，每個月為200萬元
    整，上開款項作為權利金之一部」，則系爭1,000萬元至遲
    在97年年底前即已完全給付完畢（見本院卷㈡第155-164頁之
    支票影本），豈有未於被上訴人97年度之財務查核報告中記
    載系爭1,000萬元之收入及性質，反於被上訴人98-108年度
    之財務查核報告中記載之理。況被上訴人97年度之財務查核
    報告中，將系爭1,000萬元記載於關係人甲○○課目項下（見
    本院卷㈢第179頁），益證系爭1,000萬元並非定金、押租（
    保證）金性質，自無於履行完畢後返還之理。
⑶、又製作被上訴人97-108年度財務查核報告之會計師即訴外人
    戊○○於本院證稱：「（就第1點會計入帳此部分內容請協助
    說明是何意思？）因為10幾年前了，事情很久遠了，要回想
    一下。當初江律師有提到屬債權債務問題，希望經營過程中
    不要以租金收入或薪資收入發扣繳憑單給余氏兄弟，增加他
    們的收入。稅務問題，現在委託欣昌公司，以○○分公司開發
    票，如果有稅務問題的話，由欣昌公司負責」、「（ 對於
    第1點會計入帳每月租金沖帳，『租金』是何意？）房間出租
    給一般住房或租用場地的的客戶收入」、「（ ○○沖『長期應
    收-王府』、頭屋沖『短期借款- ○○』是什麼意思？）他們雙方
    面是債權債務關係，不是租金收入什麼其他的關係，所以沒
    有牽涉到損益的問題，還有扣繳憑單的問題」、「（提示10
    0、99年度王府公司○○分公司財務報表暨會計師查核報告第1
    4頁第8 點，所載之因營運權利向欣昌公司收取保證金皆為1
    ,000萬元，表列存入保證金之文字含意為何？）不知道。因
    為這份財報不是我簽的，你們應該要傳簽證會計師」、「（
    就你陳報國稅局有關王府公司之財務查核報告上有無帳列存
    入1,000萬元之文字，如果有的話含意為何？）有無存入要
    回去查，如果有的話是根據其他會計師資料合併去做申報」
    等語（見本院卷㈢第195-197頁）。依上開證人戊○○之證言，
    亦無法證明系爭1,000萬元具定金、押租（保證）金之性質
    ，且應於履行完畢後返還，難為有利上訴人之認定。
⑷、又查，依系爭協議書第2條第㈣項之約定，系爭1,000萬元僅支
    付1次，惟上開財務查核報告卻於98-108年度，每年度之財
    務查核報告均記載「因營運權利向上訴人收取保證金1,000
    萬元，並表列存入保證金」（見本院卷㈢第20、39、56、74
    、90、105、119、134、149、164頁），顯與系爭協議書第2
    條第㈣項之約定不符，益證上訴人主張系爭1,000萬元係定金
    、押租（保證）金性質，且應於履行完畢後返還云云，應非
    事實，自難採認。況會計師所製作之財務查核報告，係依商
    業會計法中與財務報表編製有關之規定、商業會計處理準則
    暨企業會計準則公報所製作以供稅捐單位查核之用，其中就
    各項收入所記載之會計課目，多係為會計帳目平衡，甚至節
    稅所為安排，非得據以認定該會計課目之法律上屬性，上訴
    人之主張尚乏證據證明。
六、綜上所述，上訴人依系爭協議書及系爭協議書第2條第㈣項之
    約定、民法第249條第1款之規定、押租（保證）金請求權，
    請求被上訴人應給付1,000萬元本息，非屬正當，不應准許
    。從而原審所為上訴人敗訴之判決，並無不合。上訴論旨指
    摘原判決不當，求予廢棄改判，為無理由，應駁回其上訴。
七、本件事證已臻明確，兩造其餘之攻擊或防禦方法及所用之證
    據，經本院斟酌後，認為均不足以影響本判決之結果，爰不
    逐一論列，附此敘明。
八、據上論結，本件上訴為無理由，判決如主文。
中　　華　　民　　國　　111 　年　2 　　月　23　　日
                  民事第二庭    審判長法　官  楊國精
　　　　　　　　　　　      　　　　　法　官  陳正禧
　　　　　　　　　　　      　　　　　法　官  李立傑
正本係照原本作成。
如不服本判決，應於收受送達後二十日內向本院提出上訴書狀，
其未表明上訴理由者，應於提出上訴後二十日內向本院補提理由
書狀（均須按他造當事人之人數附繕本）。因疫情而遲誤不變期
間，得向法院聲請回復原狀。
上訴時應提出委任律師或具有律師資格之人之委任狀。委任有律
師資格者，另應附具律師資格證書及釋明委任人與受任人有民事
訴訟法第四百六十六條之一第一項但書或第二項所定關係之釋明
文書影本。如委任律師提起上訴者，應一併繳納上訴裁判費。

                                      書記官  李欣憲
　　　　　　　　　　　　　　　　　　　
中　　華　　民　　國　　111 　年　　2 　　月　　23　　日